【裁判字號】    97,審訴,1903
【裁判日期】    970930
【裁判案由】    毒品危害防制條例
【裁判全文】
臺灣桃園地方法院刑事判決            97年度審訴字第1903號
公  訴  人  臺灣桃園地方法院檢察署檢察官
被      告  甲○○
上列被告因毒品危害防制條例案件，經檢察官提起公訴（97年度
毒偵字第1244號），被告於準備程序進行中，就被訴事實為有罪
之陳述，經本院告知簡式審判程序意旨，並聽取當事人之意見後
，本院合議庭裁定依簡式審判程序進行，茲判決如下：
    主  文
甲○○施用第一級毒品，累犯，處有期徒刑拾月，扣案之第一級
毒品海洛因壹包（驗餘毛重零點貳捌公克）沒收銷燬之。
    事  實
一、甲○○前於民國87年間因施用毒品案件，經本院以87年度毒
    聲字第2311號裁定送觀察、勒戒後，認有繼續施用毒品之傾
    向，再經本院以88年度毒聲字第780 號裁定令入戒治處所施
    以強制戒治，因其戒治成效經評定為合格，復經本院以88年
    度毒聲字第3182號裁定停止戒治，且於88年6 月25日停止戒
    治出所，並付保護管束，嗣於89年1 月13日經本院以89年度
    毒聲字第217 號裁定撤銷停止戒治，並令入戒治處所施以強
    制戒治，而於90年2 月12日強制戒治期滿執行完畢，此次施
    用毒品犯行，並經臺灣桃園地方法院檢察署檢察官以90年度
    戒偵字第241 號為不起訴處分確定。於92年4 月30日起至同
    年11月17日止（即前開強制戒治執行完畢後5 年內）復因施
    用第一級毒品案件，經本院以92年度毒聲字第2185號裁定令
    入戒治處所施以強制戒治後，於93年1 月8 日因法律修正報
    結，此次施用毒品犯行，則經本院以92年度訴字第1674號判
    決，判處有期徒刑8 月確定；於93年間又因施用第一級毒品
    案件，經臺灣臺東地方法院以94年度訴字第157 號判決，判
    處有期徒刑10月確定，上開二罪入監接續執行，於95年5 月
    24日假釋出監，所餘刑期交付保護管束，已於95年8 月22日
    依行刑累進處遇條例之規定縮短刑期後假釋期滿，未經撤銷
    假釋，其未執行之刑，以已執行論。
二、詎其仍不知悛悔，復基於施用第一級毒品海洛因之犯意，於
    97年2 月29日下午1 時許，在桃園縣大園鄉○○路143 號住
    處內，以針筒注射之方式，施用第一級毒品海洛因1 次。嗣
    於同年3 月1 日下午4 時許，在桃園縣大園鄉○○街20號前
    為警查獲，並扣得供其施用所持有之第一級毒品海洛因1 包
    （驗餘毛重0.28公克）。
三、案經桃園縣政府警察局大園分局報請臺灣桃園地方法院檢察
    署檢察官偵查起訴。
    理  由
一、本案被告甲○○所犯為死刑、無期徒刑或最輕本刑為3 年以
    上有期徒刑以外之罪，其於本院準備程序中就前揭被訴事實
    為有罪之陳述，經本院告知簡式審判程序之旨，並聽取當事
    人意見後，本院合議庭依刑事訴訟法第273 條之1 第1 項規
    定，裁定由受命法官獨任進行簡式審判程序，合先敘明。
二、上開犯罪事實，業據被告於偵訊及本院審理時均坦承不諱，
    而被告為警查獲後，經採集尿液送臺灣檢驗科技股份有限公
    司檢驗，結果呈嗎啡陽性反應，此有臺灣檢驗科技股份有限
    公司出具之「濫用藥物檢驗報告」、桃園縣政府警察局大園
    分局「被採尿人姓名編號對照表」各1 紙在卷可憑，且被告
    為警查獲時扣得之白色粉末物品1 包（驗餘毛重0.28公克）
    ，經送驗結果，確含有第一級毒品海洛因成分，此有臺灣檢
    驗科技股份有限公司濫用藥物檢驗報告1 紙附卷足參，足認
    被告上開自白與事實相符，堪以採信。又按92年7 月9 日新
    修正之毒品危害防制條例刪除二犯及三犯之規定，一改修法
    前繁雜之處遇程序，僅將施用毒品者簡化區分為初犯、再犯
    ，並認施用毒品者係屬病患性犯人，以觀察、勒戒戒除其身
    癮，並以強制戒治去除其心癮。經觀察、勒戒或強制戒治執
    行完畢釋放後，若係五年後再犯該條例第10條施用毒品罪者
    ，與同條例第20條第1 項、第2 項關於「初犯」之處理方式
    相同，檢察官應先聲請法院裁定令被告入勒戒處所觀察、勒
    戒，並視有無繼續施用毒品傾向，決定應予釋放、為不起訴
    之處分，或應聲請法院裁定令入戒治處所強制戒治；若係五
    年內「再犯」同條例第10條施用毒品罪者，依同條例第23條
    第2 項規定，檢察官則應依法追訴。觀諸該條例第20條第3
    項之修正理由：「觀察、勒戒或強制戒治五年後再犯者，顯
    見前所實施之觀察、勒戒或強制戒治已足以遮斷其施用毒品
    之癮，為期自新及協助其戒除毒癮，對此五年後再犯者，爰
    明定仍適用初犯之規定，先經觀察、勒戒、強制戒治之程序
    。」及同條例第23條第2 項之修正理由：「為配合簡化施用
    毒品犯之刑事處遇程序，並鑑於經觀察、勒戒或強制戒治執
    行完畢釋放後五年內再犯者，其再犯率甚高，原據以實施之
    觀察、勒戒及強制戒治既已無法收其實效，自應施以刑事處
    遇。」顯然如施用毒品者係前經觀察、勒戒或強制戒治等治
    療程序執行完畢五年後，始再施用毒品之「初犯」，因前所
    執行之觀察、勒戒或強制戒治已足收戒除毒癮之效，自應重
    新執行觀察、勒戒或強制戒治等治療程序，並於治療程序執
    行完畢後，由檢察官為不起訴處分，毋庸對之追訴處罰；反
    之，在「再犯」之情形，因其先前所為治療程序顯未能收戒
    斷毒癮之效，且考量施用毒品者之再犯率偏高，乃簡化其刑
    事處遇程序，而逕予追訴處罰，不再施以治療程序。參酌上
    開立法理由，修正毒品危害防制條例就施用毒品者，祇於「
    初犯」及「五年後再犯」二種情形，有其追訴條件之限制，
    即須於初犯經觀察、勒戒或強制戒治釋放後，五年內均無施
    用毒品之行為，始能認其前所實施之觀察、勒戒或強制戒治
    已足遮斷毒癮，而得於五年後再犯時，再予適用初犯之規定
    ，重行觀察、勒戒等程序。倘五年內已經再犯，被依法追訴
    處罰，縱其第三次（或第三次以上）施用毒品之時間在初犯
    釋放五年以後，即與「五年後再犯」之情形有別，且因已於
    「五年內再犯」，顯見其再犯率甚高，原實施觀察、勒戒或
    強制戒治，已無法收其實效，而無五年戒斷期之存在，自無
    再經觀察、勒戒及強制戒治之必要，應由檢察官逕行起訴，
    始符新法修正之本旨（最高法院95年度台非字第59號、第65
    號判決意旨參照），查被告曾有事實欄一所載之施用毒品犯
    行，有刑案資料查註紀錄表、臺灣高等法院被告前案紀錄表
    、本院92年度訴字第1674號刑事判決等附卷可稽，其本件施
    用毒品犯行非屬「初犯」及「五年後再犯」之情形，依上開
    說明，自應逕予以論罪科刑。綜上，本件事證明確，被告犯
    行堪以認定。
三、核被告上開所為，係犯毒品危害防制條例第10條第1 項之施
    用第一級毒品罪。其施用前後持有第一級毒品海洛因之低度
    行為，應為施用毒品之高度行為所吸收，不另論罪。又被告
    有如事實欄一所載前案科刑執行情形，有臺灣高等法院被告
    前案紀錄表在卷可按，於5 年以內故意再犯本件最重本刑為
    有期徒刑以上之罪，為累犯，應依刑法第47第1 項之規定加
    重其刑。爰審酌被告施用毒品，戕害自身身心，前已經觀察
    、勒戒、強制戒治後，又因施用毒品案件經判處罪刑並執行
    完畢，仍無戒除毒癮之決心，再為本件施用毒品犯行，足徵
    其沈溺毒癮頗深，原不宜寬縱，惟念其始終坦承犯行，態度
    尚屬良好等一切情狀，量處如主文所示之刑。扣案之第一級
    毒品海洛因1 包（驗餘毛重0.28公克），係本案查獲之毒品
    ，不問屬於被告與否，應依毒品危害防制條例第18條第1 項
    前段規定，宣告沒收銷燬之。
據上論斷，應依刑事訴訟法第273 條之1 第1 項、第299 條第1
項前段，毒品危害防制條例第10條第1 項、第18條第1 項前段，
刑法第11條、第47條第1 項，判決如主文。
本案經檢察官蔡如惠到庭執行職務。
中    華    民    國    97    年    9     月    30    日
                        刑事庭    法  官  劉為丕
以上正本證明與原本無異。
如不服本判決，應於判決送達後10日內向本院提出上訴狀（應附
繕本），其未敘述上訴理由者，應於上訴期間屆滿後20日內補提
理由書狀於本院，上訴於臺灣高等法院。
                                  書記官  陳淑瓊
中    華    民    國    97    年    10    月    2     日
附錄本案論罪科刑法條：
毒品危害防制條例第10條
施用第一級毒品者，處6 月以上 5 年以下有期徒刑。
施用第二級毒品者，處3 年以下有期徒刑。


司法院資訊處製作；財團法人民間司法改革基金會備份。
